【裁判字號】    97,消債更,50
【裁判日期】    970723
【裁判案由】    更生
【裁判全文】
臺灣桃園地方法院民事裁定               97年度消債更字第50號
聲  請  人
即  債務人  甲○○
上列當事人因消費者債務清理事件聲請更生，本院裁定如下：
    主    文
債務人甲○○自中華民國九十七年七月二十三日十八時起開始更
生程序。
命司法事務官進行本件更生程序。
    理    由
一、按法院開始更生程序之裁定，應載明其年、月、日、時，並
    即時發生效力。次按法院裁定開始更生或清算程序後，得命
    司法事務官，進行更生或清算程序，必要時，得選任律師、
    會計師或其他適當之自然人或法人一人為監督人或管理人。
    消費者債務清理條例第45條第1 項、第16條第1 項分別定有
    明文。
二、本件聲請人即債務人聲請意旨略以：其因不能清償債務情事
    ，於民國95年曾依「中華民國銀行公會會員辦理消費金融案
    件無擔保債務協商機制」，以書面向最大債權金融機構台新
    銀行請求共同協商債務清償方案，並於 95年8月12日協商成
    立，聲請人每月應繳金額為新臺幣（下同）21,561元，至96
    年12月13日止已繳款3 個月。然聲請人協商當時任職家教工
    作，平均月薪僅18,000元，而協商內容為每月清償21,561元
    ，致使聲請人只繳交3 期後即明顯無力償還協商金額而毀諾
    。在毀諾後聲請人進入國泰人壽保險公司任職，開始可階段
    性支撐各家銀行所提出之個別協商，遂與各家銀行提出個別
    協商，惟至96年底，合計每月還款金額為30,358元，在扣除
    所得稅、勞健保後只剩1,000 元可使用，加上家中將有小孩
    出生（97年7 月），支出勢必增加，實已無力繼續履行上開
    協商條件，而上開情事並非聲請人主觀上惡意不履行協議，
    實係客觀上有不可歸責於聲請人之事由發生。又聲請人無擔
    保或無優先權之債務總額未逾1,200 萬元，復未經法院裁定
    開始清算程序或宣告破產，爰聲請更生等語。
三、經查，聲請人所主張之上開事實，業據其提出全戶戶籍謄本
    、債權人清冊、勞工保險卡、94年及95年所得憑證、財產歸
    屬證明、所得扣繳憑單、存款帳簿、營利事業登記證、銀行
    協商之協議書、等證明文件影本各 1份，經核與其陳述相符
    ；另聲請人前曾經營豐雨樂器行（95年 5月17日歇業），查
    其94、95年國稅局所得資料清單可稽，尚符合消費者債務清
    理條例第 2條消費者之定義，合先敘明。再依行政院主計處
    公告之96年度最低生活費（以每年家庭收支調查，計算出平
    均每人每月消費支出之60％為最低生活費），台灣省（含桃
    園縣）平均每人每月最低生活費為94年（8,770元）、95 年
    （9,210元）、96年（9,509元）、97年（9,829 元），而聲
    請人於95年協商之際，當時收入為18,000元，扣除當年度平
    均每人每月最低支出，僅剩8,790元，然協商金額卻高達2萬
    多元因而無法繼續履行上開協商條件，雖相關債權銀行所舉
    聲請人於協商期間之消費記錄做為反駁，然就樂器部分可查
    其係經營樂器行（歇業前）所需之正常支出，故本院認其情
    形與消費者債務清理條例第151 條第5 項但書「因不可歸責
    於己之事由，至履行顯有重大困難」之規定相符，且聲請人
    之情形亦屬不能清償債務。此外，本件又查無聲請人有消費
    者債務清理條第6 條第3 項、第8 條或第46條各款所定駁回
    更生聲請之事由存在，則聲請人聲請更生，洵屬有據。並依
    首揭規定命司法事務官進行本件更生程序，爰裁定如主文。
中    華    民    國    97    年    7     月  23     日
                  民事第三庭    法      官  汪智陽
正本與原本無異。
本件不得抗告。
                                書  記  官  林君燕
中    華    民    國    97    年    7     月  23     日


司法院資訊處製作；財團法人民間司法改革基金會備份。
